【裁判字號】    89,上易,271
【裁判日期】    890315
【裁判案由】    毀棄損壞
【裁判全文】
臺灣高等法院臺中分院刑事判決                    八十九年度上易字第二七一號
    上  訴  人  臺灣台中地方法院檢察署檢察官
    被      告  丙○○
    選任辯護人  黃振源
右上訴人因被告毀棄損壞案件，不服台灣台中地方法院中華民國八十八年十二月二十
日第一審判決（民國八十八年度易字第三四七九號，起訴案號：台灣台中地方法院檢
察署民國八十八年度偵字第一○六四一號），提起上訴，本院判決如左：
      主  文
上訴駁回。
      理  由
一、本案經本院審理結果，認第一審判決為被告無罪之諭知並無不當，應予維持，並
    引用第一審判決書記載之理由（如附件）。
二、經查本件檢察官於起訴書中既載明被告犯罪之時間，係於「八十七年九月上旬之
    某日」，則起訴之效力自僅及於檢察官所指之上開時間。本件並不能證明被告於
    上述時間內有檢察官所指之犯行，業據原審在判決理由中載述甚詳。檢察官提起
    本件上訴就其所起訴之事實，並未提出其他不利被告之論據或證據，其上訴並無
    理由，應予駁回。至檢察官上訴理由中所指被告於「八十七年十一月間」之犯行
    部分，並非起訴效力所及應由檢察官另行偵辦，併予敘明。
三、據上論斷，應依刑事訴訟法第三百七十三條、第三百六十八條，判決如主文。
本案經檢察官甲○○到庭執行職務。
中      華      民      國    八十九     年      三       月    十五    日
                                  臺灣高等法院臺中分院刑事第六庭
                                        審判長法  官  古  金  男
                                              法  官  沈  應  南
                                              法  官  張  祺  祥
右正本證明與原本無異。
不得上訴。
                                              書記官  顏  子  良
中      華      民      國    八十九     年      三       月    十六    日
                                                                        Ｑ
臺灣臺中地方法院刑事判決                        八十八年度易字第三四七九號
    公  訴  人  臺灣臺中地方法院檢察署檢察官
    被      告  丙○○  男四十一歲（民國○○○年○月○○日生）
                        住宜蘭縣員山鄉○○村○○路八一之一號
                        身分證統一編號：Ｇ一二四七一二九九號
    選任辯護人  黃振源律師
右列被告等因毀棄損壞案件，經檢察官提起公訴 (八十八年度偵字第一○六四一號)
，本院判決如左：
    主  文
丙○○無罪。
    理  由
一、公訴意旨略以；丙○○原係坐落台中縣和平鄉○○段第八十七之一號果園（係戊○○○與乙○○○二人向台中縣和平鄉公所承租，因土地放領關係，台中縣和平
    鄉迄今未再與該地各承租簽訂後續承租契約，惟仍由各承租戶使用）之承租人，
    因出租人戊○○○、乙○○○二人不願於民國八十七年九月十二日租賃期限屆滿
    後再與丙○○續租，欲將上開果園於同年十月中旬出租給案外人己○○，並要求
    丙○○立即全部遷移，致引起丙○○之不滿，遂基於毀損之犯意，於八十七年九
    月上旬之某日，將除草劑噴施灑於前開土地上戊○○○、乙○○○二人所種植之
    梨樹、桃樹、蘋果樹及李子樹之葉面上，致該園區戊○○○、乙○○○所有之三
    百六十株果樹（梨樹二九七株、桃樹二三株、蘋果樹二七株、李子樹十三株）中
    約三百株果樹於八十八年四月間陸續出現葉片狹小、叢生狀、節短小等輕微不等
    之傷害，嚴重者葉片枯萎褐化死亡，足生損害於戊○○○、乙○○○，因認被告
    丙○○涉有毀棄損害罪嫌。
二、按犯罪事實，應依證據認定之，無證據不得推定其犯罪事實，又不能證明被告犯
    罪者，應為無罪之諭知，刑事訴訟法第一百五十四條、第三百零一條第一項定有
    明文。且認定事實所憑之證據，其為訴訟上之證明，須達於通常一般之人均不致
    有所懷疑，而得確信其為事實之程度者，始得據為有罪之認定，倘其證明尚未達
    到此一程度而有合理之懷疑存在時，尚難為有罪之認定基礎；又認定不利於被告
    之事實，須依積極證據，苟積極證據不足為不利於被告事實之認定時，即應為有
    利於告之認定，更不必有何有利之證據；且告訴人之告訴，係以使被告受刑事追
    訴為目的，是其陳述是否與事實相符，仍應調查其他證據以資審認，最高法院七
    十六年台上字第四九八六號、三十年上字第八一六號、五十二年台上字第一三○○號判例分別著有明文。公訴意旨認被告丙○○涉有毀棄損害罪嫌，無非以右揭
    上開事實，業據告訴人戊○○○、乙○○○及證人丁○○、己○○偵查中到庭指
    訴、證述綦詳，並經公訴人會同行政院農業委員會農藥毒物試驗所人員至現場履
    勘屬實，並製有履勘現場筆錄在卷足憑，而該園內果樹葉片狹小、叢生狀、節短
    小，嚴重者葉片枯萎褐化死亡之徵狀，應係除草劑噴施於果樹後所殘留之藥劑對
    再萌芽葉片生長發育所造成之傷害，是告訴人未能於八十七年十月間果樹落葉之
    際察覺，而遲至翌年四月果樹發新芽時始發覺果樹已藥害受損，而本件經送請行
    政院農業委員會農業藥物毒物試驗所鑑定結果，亦同此認定，且被告丙○○於警
    訊中自承於八十七年九月初噴過除草劑巴拉刈，九月底噴過億力、毒絲本等除蟲
    、除菌劑，加以告訴人不同意續租，被告心生怨恨所為甚為顯然等為其論據，並
    據提出行院農委會農業藥物毒物試驗所八八農藥試害字第一七一八號函附鑑定意
    見書一份、果樹受損照片二十一張、果園租賃契約書一紙在卷可資佐證。訊據被
    告丙○○否認有何公訴人所指毀棄損害罪之犯行，辯稱：被害人戊○○○、乙○○○非土地所有人，對果樹損害無告訴權，且伊係八十七年十月十八日方悉要轉
    租，不可能在此之前噴藥對己不利，況伊於八十七年九月上旬噴巴拉刈，如果樹
    受損，一、二日即可看出等語。經查：
(一)刑事訴訟法第二百三十二條所謂犯罪被害人，指因犯罪而直接受損害之人，就財
    產犯罪言，不以所有權人為限，即對於該財產有事實上管領之人，因他人之犯罪
    為，而其管權受有侵害者，亦不失為直接被害人。物之借用人或承租人，對於借
    用物或租賃物雖無所有權，但享有使用管理收益之權利，如故為毀損，致不能為
    使用收益，該借用人或承租人自得合法提出告訴。本件被害人戊○○○、乙○○○向台中縣和平鄉農會承租台中縣和平鄉○○段第八十七之一號土地經營果園，
    對於系爭土地上之果樹，依民法第七十條規定有收取果樹天然孳息之權利，其彼
    等認被告故意不法毀損土地上之果樹，侵害其收取果實之權利，即得本於管理權
    受侵害提起告訴，合先敘明。
(二)兩造間果園租賃契約於八十七年九月十二日到期，告訴人戊○○○、乙○○○之
    代理人丁○○因被告租金逾期一月未付，而於八十七年十月中旬以電話通知如不
    承租，要轉租別人，被告於同年十月十七日電匯租金半年期十六萬元，丁○○告
    知要漲租金，不租被告，被告則無所謂，稱別人價高租別人，丁○○即於同年十
    月二十日改出租予己○○等情，業據證人丁○○、己○○及被告於本院審理中，
    證述或供述屬實。被告既於八十七年十月中旬始接獲繳納租金之通知，且於同年
    十月十七日仍電匯租金予告訴人之代理人丁○○，被告顯有繼續承租之意，按諸
    常情，斷無於八十七年九月初即用巴拉刈於果樹之上，致果樹受有枯萎褐化等輕
    重不一之傷害。
(三)本件系爭土地上果樹葉片狹小、叢生狀、節短小等輕微不等之傷害，係因除草劑
    噴施於果樹後所殘留之藥劑對再萌芽葉片生長發育所造成之傷害，經送請行政院
    農業委員會農業藥物毒物試驗所鑑定結果，固同此認定，有八十八年八月二日八
    八農藥試害字第一七一八號函附鑑定意見書一紙附於偵查卷可稽。惟查，證人蔡
    崇禮 (巴拉刈在台代理商台灣捷利康公司員工)於本院證稱，該公司代理之巴拉
    刈，係屬接觸性之除草劑，噴在樹木之葉子或綠色部分，一天即生綠色部分乾枯
    死亡徵象，對樹幹無影響。如係噴灑年年春此種系統性除草劑，經噴灑後吸收到
    根部導致整株果樹死亡，須時十到十四日，毒絲本、億力係除蟲、除菌劑；證人
    袁秋英即上開鑑定報告書之制作人證稱，上開鑑定書公訴人並未告知係使用何種
    除草劑所致，係以其在實驗室中曾作葡萄之木本植物作試驗，上開損害係系統性
    除草劑噴灑樹葉殘留對植株發生影響新芽生長，而正常使用系統性除草劑須時五
    至七日發生症狀，若在落葉期則不易判斷係受受藥劑影響落葉期現象。上開果園
    之果樹所受傷害，係呈不規則以單株受害影響其四周果樹現象，而非殘留於藥管
    四週所應發生之漸層現象，毒絲本、億力係除蟲、除菌劑。證人己○○證稱，系
    爭果園果樹落葉期為每年十月，被告則稱係每年十一月。惟查，公訴人指稱上開
    果樹所受損害，係因被告於八十七年九月上旬噴灑除草劑巴拉刈所生影響，依證
    人蔡崇禮及袁秋英證言，果樹綠色部分經噴灑巴拉刈時，一天即生乾枯萎死現象
    ，如認被告所噴灑者為系統性除草劑（如年年春除草劑），亦五至七天或十至十
    四日即發生影響，依公訴人所指訴噴灑除草劑時點，斯時尚非落葉期，九月上旬
    噴灑，接觸性除草劑（如巴拉刈）一日即可導致樹葉枯萎，系統性除草劑最遲十
    四日會發生影響，即最遲於九月中旬、九月下旬即可顯現出來，不至於遲至八十
    八年四月才發生影響。加以，前述被告係在八十七年十月十八日始接獲丁○○告
    知不再續租，被告於九月初噴灑系統性除草劑不利於己，尚屬不可能，縱認被告
    確有噴灑系統性除草劑，其應無於接獲丁○○通知後，即於十月十七日匯款表明
    續租之意願，是尚難遽認被告確有噴灑接觸性或系統性除草劑之毀棄損害之犯行
    。此外，復查無其他積極證據足資證明被告有何公訴人所指毀棄損害犯行，揆諸
    上開說明，自應為被告無罪之諭知。
據上論斷，應依刑事訴訟法第三百零一條第一項，判決如主文。
中      華      民      國    八十八    年    十二      月    二十      日
                                   法  官  陳 學 德
右正本證明與原本無異。
如不服本判決，應於判決送達後十日內向本院提出上訴狀，上訴於臺灣高等法院臺中
分院( 須附繕本 )。
                                   書記官
中      華      民      國    八十八    年    十二      月    二十一    日
得十日內上訴。


司法院資訊處製作；財團法人民間司法改革基金會備份。
